【裁判字號】    95,訴,633
【裁判日期】    950630
【裁判案由】    損害賠償
【裁判全文】
臺灣高雄地方法院民事判決               95年度訴字第633號
原      告    毅成企業有限公司
法定代理人    乙○○
訴訟代理人    許惠珠律師
              秦德進律師
被      告    丁○○
兼訴訟代理人  甲○○
上列當事人間請求損害賠償事件，本院於民國95年6 月16日言詞
辯論終結，判決如下：
    主      文
原告之訴及假執行之聲請均駁回。
訴訟費用由原告負擔。
    事實及理由
一、原告主張：原告係汽車零件進口商，從事各種汽車配件進口
    貿易業務，並在高雄設置高雄分公司，而被告甲○○自民國
    88年7 月1 日起至92年2 月28日止，擔任原告高雄分公司之
    業務主管，職掌高雄分公司一切銷售業務，並負責倉庫管理
    之責，另被告丁○○自88年7 月1 日起至92年3 月31日止，
    擔任被告甲○○之助理暨高雄分公司業務員，亦有保管倉庫
    鑰匙，同負有進、出貨等貨物保管業務，而於被告甲○○於
    92年2 月28日離職後，高雄分公司自92年3 月1 日起至同年
    月31日止之貨物保管及清點，即由被告丁○○負責。被告甲○○於離職時，並未依規定辦理離職交接及點交之手續，而
    原告於92年3 月間進行清倉盤點時，發現貨物有短缺之情形
    ，經查核發現，依92年3 月1 日庫存現量表記錄，庫存貨品
    應有10,739件，金額應為新臺幣（下同）5,970,945 元，扣
    除92年3 月1 日至同年月31日之進出貨記錄之貨物，應尚有
    1, 195件貨物，金額合計為593,292 元，惟經原告於同年月
    31 日 清空倉庫時，發現應有之1,195 件貨物悉數不見，因
    原告所受上開貨物之損失，係在被告2 人受原告委任期間，
    被告同負有為公司保管貨物之責任，被告2 人自應共同負損
    害賠償責任，爰依民法第544 條規定之法律關係，請求被告
    賠償593,292 元及其法定利息等語。聲明求為判決：（一）
    被告應給付原告593,292 元及自起訴狀繕本送達翌日起至清
    償日止，按年息5 ％計算之利息。（二）願供擔保，請准宣
    告假執行。（三）訴訟費用由被告負擔。
二、被告則均以：被告甲○○離職時，公司並未要求做交接及點
    交，貨物會有短缺係因原告總公司寄送貨物至高雄分公司時
    就有短缺，卻要求高雄分公司要自行解決，但原告總公司仍
    將這些短缺貨物列在高雄分公司之帳目上，才會造成帳目與
    實際庫存不符之情形，而原告所提出之現量表均是原告公司
    自行製作，無法證明原告所主張損害之真正，原告就其主張
    應負舉證之責任，原告既未提出證據以實其說，其請求自無
    理由等語，資為抗辯。均答辯聲明求為判決：（一）駁回原
    告之訴及其假執行之聲請。（二）訴訟費用由原告負擔。（
    三）如受不利之判決，請准供擔保免為假執行。
三、兩造不爭執事項：
（一）被告甲○○自88年7 月1 日起至92年2 月28日止，擔任原
      告高雄分公司之業務主管，職掌高雄分公司一切銷售業務
    ，並負責倉庫管理之責。
（二）被告丁○○自88年7 月1 日起至92年3 月31日止，擔任被
      告甲○○之助理暨高雄分公司業務員，在被告甲○○離職
      前，均由被告甲○○指派工作，亦有保管倉庫鑰匙，同負
      有進、出貨等貨物保管業務。
（三）被告甲○○於92年2 月28日離職後，高雄分公司自92 年3
      月1 日起至同年月31日止之貨物保管及清點，即由被告丁○○負責。
四、本件爭執事項：被告甲○○、丁○○有無因處理委任事務有
    過失或因逾越權限之行為致使原告受有損害？經查：
（一）按所謂委任，係指委任人委託受任人處理事務之契約而言
      。委任之目的，在一定事務之處理。故受任人給付勞務，
      僅為其處理事務之手段，除當事人另有約定外，得在委任
      人所授權限範圍內，自行裁量決定處理一定事務之方法，
      以完成委任之目的。而所謂僱傭，則指受僱人為僱用人服
      勞務之契約而言。僱傭之目的，僅在受僱人單純提供勞務
      ，有如機械，對於服勞務之方法毫無自由裁量之餘地，此
      有最高法院83年度台上字第1018號、85年度台上字第2727
      號判決要旨足資參照。查，被告丁○○自88年7 月1 日起
      至92年2 月28日止，擔任被告甲○○之助理暨高雄分公司
      業務員，在被告甲○○離職前，由被告甲○○指派工作等
      情，為兩造所不爭執，堪信為真實，則被告丁○○自88年
      7 月1 日起至92年2 月28日止，既僅係擔任主管之助理及
      業務員，單純為原告公司提供勞務，揆諸前揭說明，被告
      丁○○自88年7 月1 日起至92年2 月28日止，應僅為原告
      公司之受僱人，並無委任關係存在，是原告主張被告丁○○自88年7 月1 日起至92年2 月28日止，因處理委任事務
      有過失或因逾越權限之行為所生之損害，對於原告公司應
      負賠償之責云云，自屬無據。
（二）次按受任人因處理委任事務有過失，或因逾越權限之行為
      所生之損害，對於委任人應負賠償之責，民法第544 條亦
      有規定。再按當事人主張有利於己之事實者，就其事實有
      舉證之責任，民事訴訟法第277 條第1 項定有明文。查，
      被告甲○○自88年7 月1 日起至92年2 月28日止，擔任原
      告高雄分公司之業務主管，職掌高雄分公司一切銷售業務
      ，並負責倉庫管理之責，而被告丁○○自92年3 月1 日起
      至同年月31日止，負責原告高雄分公司之貨物保管及清點
      等情，為兩造所不爭執，則被告甲○○自88年7 月1 日起
      至92年2 月28日止，被告丁○○自92年3 月1 日起至同年
      月31日止，分別受原告之委託處理保管貨物之事務，而成
      立委任關係無訛。而本件原告既以被告甲○○、丁○○因
      處理委任事務有過失或因逾越權限之行為致使原告受有損
      害為由，提起本件請求損害賠償之訴，則原告須先就其主
      張之上開有利於己之事實，負舉證之責任。
（三）原告固提出產品庫存現量表乙份為證，主張被告管理之貨
      物有1,195 件不見，合計金額為593,292 元云云，證人即
      原告公司實際負責人楊建章亦到庭證稱：被告丁○○在92
      年3 月間，陸陸續續將貨物寄去台中分公司，由台中分公
      司主管負責清點貨物與隨貨物所寄送之出貨單數量有無相
      符，相符之後，就將出貨單寄回去台北總公司，由會計人
      員將出貨單將資料輸入電腦，會計人員擔心輸入錯誤，所
      以由伊核對出貨單與會計小姐輸入電腦的資料是否有誤，
      因為在台北總公司本來就有1 份高雄分公司之庫存資料，
      伊等將被告丁○○等人寄上來的貨物當作出貨輸入電腦後
      ，得出有增減之結果，並製作現量表等語（見本院95年6
      月16日言詞辯論筆錄）。惟上開產品庫存現量表係原告公
      司自行製作之統計表，被告既否認其為真正，原告自應舉
      證證明其內容為真正，然原告並未能舉證證明其製作產品
      庫存現量表時，據以計算庫存貨物之單據及庫存貨物之實
      際數量為何，是尚難以此原告自行製作之資料即遽認原告
      受有593,292 元之損害。而證人楊建章為原告公司之實際
      負責人，為本件訴訟之利害關係人，其證言是否可信，已
      非無疑；況縱令上開產品庫存現量表及證人楊建章上開證
      言屬實，亦僅能證明原告公司於92年3 月31日，清點被告
      丁○○所寄送之貨物時，發現有短缺之情形，惟原告就被
      告2 人處理委任事務分別有何過失或因逾越權限之行為，
      ，均未能舉證以實其說，且原告自承於92年2 月28日被告
      甲○○離職時，並未辦裡點交，且自92年3 月1 日至同年
      月31日間，仍有繼續營業及進出貨等情，則上開短缺情形
      究係被告甲○○或被告丁○○之行為造成，抑或其等行為
      分別造成原告之損害為何等事實，原告亦未能舉證以實其
      說，自難認被告因處理委任事務有過失，或因逾越權限之
      行為而對原告應負賠償之責。
（四）證人即原告台中分公司業務主管丙○○固到庭證稱：高雄
      分公司庫存貨物是由伊掌管之台中分公司負責承接、銷售
      ，當時是由高雄分公司的丁○○負責將貨物寄到台中分公
      司，寄送來台中之後，由伊負責點收。伊等僅有點收實際
      貨物數量，沒有去核對公司帳冊與實際貨物是否相符，伊
      不清楚貨物是否有短缺等語（見本院95年5 月2 日言詞辯
      論筆錄）。惟證人丙○○上開證詞僅能證明其有參與清點
      貨物，而上開貨物係由被告丁○○所寄送等情，就原告是
      否確受有損害及被告有何過失或因逾越權限之行為等情均
      未能證明，是尚難逕以證人丙○○上開證詞而為原告有利
      之認定。
（五）綜上，原告未能舉證證明其上開損害之存在，亦未能舉證
      證明被告分別有何過失或因逾越權限之行為，則原告請求
      被告賠償前開損害，自屬無據。
五、綜上所述，原告本於民法第544 條規定之法律關係，請求被
    告共同賠償593,292 元及其法定利息，自無理由，不應准許
    。原告既受敗訴判決，其假執行之聲請即失所附麗，應併予
    駁回。
六、結論：原告之訴為無理由，依民事訴訟法第78條，判決如主
    文。
中    華    民    國    95    年    6     月    30    日
                  民事第二庭法  官  邱泰錄
上為正本係照原本作成。
如不服本判決，應於送達後20日內，向本院提出上訴狀並表明上
訴理由，如於本判決宣示後送達前提起上訴者，應於判決送達後
10日內補提上訴理由書（須附繕本）。
中    華    民    國    95    年    6     月    30    日
                            書記官  林慧君


司法院資訊處製作；財團法人民間司法改革基金會備份。
